臺灣高等法院臺南分院刑事判決
上　訴　人
即　被　告　甲○○
選任辯護人　吳光中　律師
上上訴人因偽證案件，不服臺灣臺南地方法院九十三年度訴字第
八００號中華民國九十三年十一月廿四日第一審判決（起訴案號
：臺灣臺南地方法院檢察署九十三年度偵字第二三六二號），提
起上訴，本院判決如左：
    主  文
原判決撤銷。
甲○○於檢察官偵查時，證人於案情有重要關係之事項，供前具
結，而為虛偽陳述，處有期徒刑肆月，緩刑年，緩刑期內付保
護管束。
　　事　實
一、甲○○前於民國（下同）九十二年十月十日，向林進展（另
    案由檢察官提起公訴）借款新臺幣（下同）三萬元，除交付
    面額三萬元之本票一紙供擔保外，另支付每萬元每期（十天
    為一期）一千三百元（月息三十九分）之利息。甲○○為迴
    護林進展，於臺灣臺南地方法院檢察署檢察官偵查林進展涉
    嫌重利一案（九十二年度營偵字第一四四六號），在九十三
    年二月九日到庭應訊，以證人身分於供前具結，就林進展有
    無收取利息等與案情有重要關係之事項，虛偽陳稱：「林進
    展沒有算利息」、「只有給他貼涼水錢而已」云云，而為虛
    偽之陳述。
二、案經檢察官自動檢舉偵查起訴。
　　理　由
一、按刑事訴訟法第二百七十三條之一第一項規定：除被告所犯
    為死刑、無期徒刑、最輕本刑為三年以上有期徒刑之罪或高
    等法院管轄第一審案件者外，於前條第一項程序進行中，被
    告先就被訴事實為有罪之陳述時，審判長得告知被告簡式審
    判程序之旨，並聽取當事人、代理人、辯護人及輔佐人之意
    見後，裁定進行簡式審判程序。又簡式審判程序之證據調查
    ，不受第一百五十九條第一項、第一百六十一條之二、第一
    百六十一條之三、第一百六十三條之一及第一百六十四條至
    第一百七十條規定之限制。刑事訴訟法第二百七十三條之二
    亦定有明文。本件被告於原審及本院審理時均為認罪之答辯
    ，且同意適用簡易審判程序，有審判筆錄在卷可參（本院卷
    第廿二頁、第三四頁），併此敘明。
二、上揭犯罪事實，業據上訴人即被告甲○○於本院審理時為認
    罪之答辯（本院卷第廿頁至第廿一頁、第卅四頁），並據提
    出利息計算單影本一紙為證（本院卷第四一頁），核其所載
    「９２年、『展哥』借３００００元十天期」，並註明自十
    月份起每月十日、二十日、三十日迄十一月廿日止，按期清
    償三千九百元等字，足見被告上開自白與事實相符，應可採
    信。至被告雖於原審及偵查中矢口否認有何偽證犯行，辯稱
    ：我只有貼壹個月一、二千元的涼水錢，不一定是一個月給
    他，有時候去吃飯，貼涼水錢和利息的意思不一樣云云。惟
    查：
  (一)證人（即前重利罪之被告）林進展於偵查中證稱：「甲○○
    向我借三萬元，利息一個月三千元」等語（營偵字第一四四
    六號偵查卷第一九頁）。核與其於原審先則證稱：「（甲○
    ○向你借錢有無利息？）沒有，有時候朋友互相請客，就由
    他出錢」；後又證稱：「甲○○有時候也貼我一、二分利息
    。有時候百來元，大約一千多元左右，大部分都沒有，都隨
    便他們算」云云（原審卷第二宗第八六頁至第八九頁）固有
    不符，惟就其曾借錢予甲○○，並收取利息乙節，則前後均
    相符。
  (二)參以本件經檢警監聽林進展所使用電話（00000000
    00號），林進展於九十二年九月二十七日撥打甲○○電話
    （0000000000號）。林進展問：「有錢了嗎？」
    。甲○○答：「我待會拿去。」。林進展說：「你拿到我家
    丟進來就好。」。翌（二十八）日，復撥打甲○○電話，林
    進展問：「阿明嗎？你在上班嗎？」。甲○○答：「有的，
    你待會四、五點來拿錢」等語。九十二年十月六日甲○○撥
    打林進展電話，甲○○問：「展哥，我是阿明，如果開阿川
    的票要跟你借錢，可以嗎？利息如何算？」。林進展答：「
    晚一點再說」等語。同年十月七日，林進展撥打甲○○電話
    ，林進展問：「你昨天又沒有放（利息）。」。甲○○答：
    「我昨天沒空。」。林進展稱：「我直接去你店裡」等語，
    有通訊監察書及監聽譯文在卷可稽（警卷第八至十頁、原審
    卷第四五頁至第四七頁）。綜稽上開證人林進展對話情形及
    監聽譯文所示，被告甲○○除在九十二年十月十日，曾向林
    進展借款三萬元（此部分事實核與被告於本院審理時自白之
    事實亦相符合）之外，在此之前，更有多次借款，有些並非
    以甲○○個人名義開立本票借款，但無論以甲○○或阿川之
    名義開立本票，均需支付利息，只是利息高低有所不同。林
    進展在甲○○逾期未繳納利息時，更多次電話催討。被告甲
    ○○於原審辯稱未給付利息，只是貼涼水錢云云，顯與事實
    不合，不足採信。
  (三)按林進展有無收取利息，足以影響林進展所涉重利罪案件之
    裁判結果。被告甲○○之證詞，對於林進展重利案之案情具
    有重要關係。詎被告甲○○明知林進展貸放現金收取高額利
    息，竟於簽立結文後為相反之虛偽陳述，顯有偽證之故意甚
    明。此外，並有被告甲○○簽發之本票影本、利息計算單影
    本、前開偵訊筆錄及證人結文各一紙在卷可稽（原審卷第二
    宗第四五頁至第四七頁、第六三頁、第九八頁、營偵字第一
    四四六號偵查卷影本第廿二頁至第卅頁、本院卷第四一頁）
    。本件事證明確，被告甲○○偽證之犯行洵堪認定。
三、核被告甲○○於檢察官偵查時，證人於案情有重要關係之事
    項，供前具結，而為虛偽陳述，所為係犯刑法第一百六十八
    條之罪。
四、原審以被告郭秋銘，罪證明確，因予論罪科刑，固非無見。
    惟查原判決認被告向證人林進展借款之利息為每萬元每月一
    千元利息（即月息十分），顯與事實未符，業如上述，即有
    失當。被告上訴意旨猶執陳詞指摘原判決科刑不當，固無可
    取，但原判決既有前述可議之處，即屬無可維持，應由本院
    撤銷改判。爰審酌被告前科素行、偽證造成偵查或審判上採
    證錯誤，判斷失平，嚴重危害司法威信，及其犯罪之動機、
    目的、手段，犯罪時所受之刺激及其品性、生活狀況、智識
    程度、犯罪所生之損害，及犯罪後態度等一切情狀，量處如
    主文第二項所示，以資懲儆。另被告前固曾犯賭博罪，經臺
    灣臺南地方法院判處有期徒刑三月確定，惟業於八十七年三
    月九日易科罰金執行完畢。被告前受有期徒刑以上刑之宣告
    ，執行完畢後，五年以內未曾受期徒刑以上刑之宣告，有臺
    灣高等法院被告全國前案紀錄表一份附於本院卷可稽，其因
    一時失慮而罹刑典，於本院能坦承犯行，知所悔悟，且考量
    其亦係前開林進展涉嫌重利罪之受害人，且於上訴理由狀內
    表明如上開重利罪（尚未確定）再行傳喚願據實供述，被告
    歷經此次偵審程序，當知警惕，信無再犯之虞，因認其所受
    刑之宣告，以暫不執行為適當，爰併予宣告緩刑三年，緩刑
    期內付保護管束，以勵自新。
據上論結，應依刑事訴訟法第369條第一項前段、第364條、第
299條第一項前段，刑法第168條、刑法第74條第二款、第93條第
一項，判決如主文。
本案經檢察官吳忠賢到庭執行職務。
中　　華　　民　　國　　94　　年　　3 　　月　　22　　日
                  刑事第5庭    審判長法  官  楊明章
                                     法  官  顏基典
                                     法  官  沈揚仁
上正本證明與原本無異。
如不服本判決應於收受送達後十日內向本院提出上訴書狀，其未
敘述上訴理由者並得於提起上訴後十日內向本院補提理由書狀（
均須按他造當事人之人數附繕本） 「切勿逕送上級法院」。
                                     書記官  李梅菊
中　　華　　民　　國　　94　　年　　3 　　月　　22　　日
附錄本案論罪科刑法條全文：
刑法第一百六十八條：（偽證罪）
    於執行審判職務之公署審判時或於檢查官偵查時，證人、鑑
    定人、通譯於案情有重要關係之事項，供前或供後具結，而
    為虛偽陳述者，處七年以下有期徒刑。
